# 关于员工持股平台的问题

提问人：txrtiger 时间：2014-11-05 11:41:17
背景：一家拟上市公司（简称甲公司），打算成立一个职工持股平台公司（简称平台公司），平台公司由甲公司的员工出资设立，平台公司成立后拟购买甲公司增资发行的股份。如果发生以下情况之一，平台公司的股东必须将其所持股权一次性按照原取得价格转让给甲公司董事会指定的第三方： 1 、平台公司的股东自取得平台公司股权之日起未在甲公司服务满 3 年； 2 、在甲公司上市前，若因不能胜任工作岗位、考核不合格、严重失职、渎职或严重违反公司章程、制度等原因被甲公司或其控股子公司予以降职处理或解除职务的； 3 、在甲公司上市前，发生失踪、死亡或其他丧失民事行为能力的情形； 4 、在甲公司上市前，有足够的证据证明平台公司股东在任职期间，有受贿、挪用、贪污盗窃、泄漏公司商业秘密、严重损害甲公司或其控股子公司声誉与利益等行为的； 5 、在甲公司上市前，平台公司股东在职期间违反公司竞业禁止义务的； 6 、在甲公司上市前，平台公司股东违反国家有关法律法规，因此被判定承担刑事责任的。问题： 1 、上述平台公司购买甲公司股份的行为，甲公司是否应作为股份支付处理？如果是，是否可以认为等待期为3 年？ 2 、如果甲公司聘请第三方对公司进行了估值，平台公司按估值后的价格购买甲公司的股份，是否还需要对估值过程进行判断？谢谢！

回答人：chenyiwei
1 、基本可以这样理解。 2 、要分析该估值是否代表标底股权的公允价值，即假设引入PE/VC，则公司和原控股股东要求的增资价格。

提问人：txrtiger 时间：2014-11-06 08:58:18
谢谢陈老师的解答，我还有几个问题，不知这样理解对不对： 1 、对甲公司而言，这是附服务年限条件的权益结算股份支付。 2 、授予日：甲公司股东大会同意增资发行的股份由平台公司认购时（不是平台公司实际认购时）。 3 、等待期：自授予日起 3 年。 4 、甲公司会计处理：应在等待期内每年估计平台公司的离职人数，并在等待期内每个资产负债表日按照权益工具在授予日的公允价值，将当期取得的服务计入相关资产成本或当期费用，同时计入资本公积。 5 、平台公司会计处理：购买甲公司发行的股份时： 借：长期股权投资-甲公司 贷：银行存款 麻烦您了！

回答人：chenyiwei
基本赞同此理解。

提问人：txrtiger 时间：2014-11-06 17:51:14
陈老师您好，我还是有一个问题没想明白： 假设持股平台成立后立即购买甲公司增资的股份（该部分股份的限售条件与甲公司其他股东持有的股份一样），则对于甲公司而言，是不是按授予后立即可行权的股份支付处理？即：借 成本或费用 贷：资本公积 或者甲公司不作为股份支付，仅做增资处理，即：借：银行存款 贷：股本 资本公积。平台公司作投资的处理 借：长期股权投资-甲公司 贷：银行存款 以上理解哪样是对的呢？请您指点！谢谢

回答人：chenyiwei
此处的“可行权”并不是购买股份，而是在经过等待期并满足可行权条件之后，激励对象在任何情况下都不再负有退出这部分股份的义务。所以不能认为是“授予后立即可行权”的。

提问人：txrtiger 时间：2014-11-07 09:29:27
陈老师您好： 如果将上述“背景”中的条件全部删去，平台公司（仍由甲公司的部分员工出资设立）所取得的股份与甲公司原有股东的限制条件一致，除此之外无任何服务期限或业绩指标等限制条款，这样是否就不属于股份支付？甲公司相应也就不需要确认费用和资本公积了？ 谢谢！

回答人：chenyiwei
如果没有其他限制条件，但平台公司取得甲公司股份的价格仍低于其取得时的公允价值，则仍存在股份支付，且属于授予后立即可行权的情形，没有等待期，相应的费用应在授予日所在年度一次性确认。

提问人：txrtiger 时间：2014-11-12 16:43:24
陈老师，还是有不明白的地方： 1 、再次查阅了甲公司的资料，激励方案中还有一条“未经甲公司董事会书面同意，股权激励对象取得激励股权后，不得相互或向其他第三人转让其持有的平台公司股权。”我之前理解的“等待期为 3 年”，是考虑到背景中 1 所述“平台公司的股东自取得平台公司股权之日起未在甲公司服务满 3 年，则平台公司的股东必须将其所持股权一次性按照原取得价格转让给甲公司董事会指定的第三方”。有同事认为：仅依据这一条不能认定甲公司拟实施的股权激励有等待期，因为平台公司认购股份后，其股东所对应的甲公司的股份即已获得，股东若主动提出转让股份，仅需甲公司董事会书面同意即可。因此可以认为这是授予后立即可行权。您觉得同事说的有道理吗？ 2 、平台公司购买该部分股份的价格为 5 元/股，而在此之前PE对甲公司的入股价格为 11 元/股。按照我们之前讨论的结果，如果不是立即可行权，甲公司在等待期内每年的会计处理是否为： 借：费用 11/3 贷：资本公积 11/3 还是： 借：费用（11-5）/3 贷：资本公积（11-5）/3 我记得您在之前回答“实际控制人将所持有的子公司股权转让给高管的价格为2 元，同时VC增资价格为 5 元”这一问题时，认为相关费用原则上按VC入股价格和转让给高管价格之间的差额计算。上面两种会计处理到底哪种正确？为什么？ 如果是立即可行权，相应的费用应在授予日所在年度一次性确认。同样，此处的费用是 11 还是11-5？ 3 、甲公司授予给平台公司的是否是一项限制性股票？ 麻烦您了！

回答人：chenyiwei
2 、应按照“借：费用（11-5）/3 贷：资本公积（11-5）/3”。 3 、可以理解实质上是限制性股票。

回答人：chenyiwei
1 、如果仅仅是限制一段时间内的转让，但不限制其他股东权利，则不属于“服务期限条件”，不构成判断等待期的基础。如果约定 3 年内提前离职则应原价退出股份，则属于服务期限条件，可据此确定等待期。

提问人：txrtiger 时间：2014-11-12 21:19:51
陈老师，您说的 2 我不理解。按准则的说法，对于换取职工服务的股份支付，应当按权益工具在授予日的公允价值，将费用摊到等待期。此处股份在授予日的公允价值是不是PE入股的价格 11 元？如果是，为什么不按11/3计算费用呢？谢谢！

回答人：chenyiwei
这里的“权益工具”不是指授予的限制性股票本身，而是这部分股权的授予日公允价值与入股价格（或受让价格）之间的差额所代表的期权。

提问人：txrtiger 时间：2014-11-13 09:03:19
陈老师，是否可以这样理解： 1 、假定价格公允，则甲公司换取职工的服务的代价是职工能够以较低的价格购买增发的股份，该部分股权在授予时的公允价值是 11 元，本着等价交换的原则，理论上职工也应付出 11 元，但职工仅支付了 5 元，两者的差额11-5即为职工为公司提供服务，公司所付出的代价。 2 、如果平台公司购买股权的价格与PE一致，是否就不需要确认费用了？ 谢谢!

回答人：chenyiwei
可以这样理解。

提问人：原来你就在这里 时间：2018-02-19 13:47:44
请问这种设立员工持股平台的股份支付，和直接由员工在甲公司购买甲公司的股份，有什么区别吗？

回答人：chenyiwei
主要是便于实际控制人和大股东对该计划的管理和控制。因为合伙企业是上市公司的单一股东，自然在行使表决权时与实际控制人保持一致；日后股份变现通常也是由实际控制人统一安排。

提问人：原来你就在这里 时间：2018-02-20 10:49:37
@chenyiwei 陈老师，还想请教一下，持股平台为什么一般是有限合伙，而不是有限责任公司呢？

回答人：chenyiwei
1 、合伙企业是“税收透明体”，不增加合伙人的额外税负，而公司分红有双重征税问题。 2 、合伙企业的合伙人进入、退出程序比公司制企业的股东变更简便。

提问人：yi13524 时间：2018-08-09 17:42:07
请教陈版：某三板公司员工认购股份规定：本次股票发行对象通过认购本次定向发行股票方式所获得的股票锁定期为 36 个月，锁定期自完成新增股份登记之日起开始计算，到期前经董事会同意可提前办理解除限售。仅有这条件的话是否不可按照 3 年摊销。若公司想按 3 年分摊可否以补充协议形式。 谢谢！

回答人：chenyiwei
“锁定期”的含义是什么？如果在该期间内离职，是否将导致丧失激励股份，还是仅仅在这三年内不能出售，但如果在此期间内离职也不影响股东权利？

提问人：d_b 时间：2018-08-22 11:29:44
陈老师，如果不属于股份支付的情况下是否直接作为增资处理？即持股平台入股价格超过 1 元实收资本的部分却认为资本公积即可？@chenyiwei

回答人：chenyiwei
持股平台入股价格超过 1 元实收资本的部分却认为资本公积.

提问人：yi13524 时间：2018-08-22 17:46:27
@chenyiwei陈老师好，就目前来看，企业对该锁定期尚未明确规定，包括 3 年内离职是否丧失激励。故可否建议以补充协议形式补充说明该事项。或者以原协议规定不明确为由一次性确认。

回答人：chenyiwei
可以这样处理。

提问人：飞啊飞 时间：2019-08-31 16:47:09
陈老师，那我直接用员工持股平台对公司投资，然后平台分红以后再分给个人不就行了，为什么要在公司确认股份支付呢？

回答人：chenyiwei
参考《企业会计准则解释第 4 号》第七条。